臺灣桃園地方法院民事判決　　　 100年度訴字第437號
原　　　告　李運麟　
被　　　告　張智翔　
兼法定代理　張淵源　
人　　　　　　　　　　　
　　　　　　周束免　
上列當事人間請求損害賠償事件，原告就本院99年度桃交簡字第
2163號過失傷害案件提起刑事附帶民事訴訟（99年度桃交簡附民
字第141 號），經本院刑事庭裁定移送前來，於民國100 年7 月
26日言詞辯論終結，本院判決如下：
    主      文
被告應連帶給付原告新臺幣柒拾萬零陸佰玖拾元，及被告張智
翔應自民國九十九年八月五日起、被告周束免、張淵源應自民國
一百年三月三十日起，並均至清償日止，按年息百分之五計算之
利息。
原告其餘之訴駁回。
訴訟費用由被告連帶負擔五分之三，餘由原告負擔。
本判決原告勝訴部分，於原告以新臺幣貳拾肆萬元為被告供擔保
後，得假執行。但被告如以新臺幣柒拾萬零陸佰玖拾元預供擔
保，得免為假執行。
原告其餘假執行之聲請駁回。
    事實及理由
壹、程序方面：
    按訴狀送達後，原告不得將原訴變更或追加他訴，但請求之
    基礎事實同一者、擴張或減縮應受判決事項之聲明者，則不
    在此限，民事訴訟法第255 條第1 項第2 款、第3 款分別定
    有明文。經查：本件原告起訴時聲明請求被告張智翔應給付
    原告新臺幣（下同）1,130,487 元，及自起訴狀繕本送達之
    翌日起至清償日止，按年息百分之5 計算之利息；嗣於本院
    審理時（民國100 年4 月26日言詞辯論期日）追加被告張智
    翔之法定代理人即張淵源、周束免為被告，並變更其聲明為
    被告應連帶給付原告1,130,487 元，及自起訴狀繕本送達之
    翌日起至清償日止，按年息百分之5 計算之利息；末於本院
    100 年7 月26日言詞辯論期日，追加其請求金額為1,137,46
    9 元；原告上開聲明之變更，其請求之基礎事實同一，且為
    擴張應受判決事項之聲明，核與上開規定相符，應予准許。
貳、實體方面：
一、原告起訴主張：
    (一)被告張智翔於98年11月28日晚上9 時19分許，騎乘車牌號
      碼2FE-955 重型機車，沿桃園縣龜山鄉○○路往新莊方向
      行駛，行經萬壽路1 段與工興街口，明知駕駛車輛遇紅燈
      應暫停，且行經行人穿越道，遇有行人穿越時，無論有無
      交通指揮人員指揮或號誌指示，均應暫停讓行人先行通過
      ，又該路段時速限制為50公里，不得超速行駛，並應注意
      車前狀況並隨時採取必要之安全措施，且依當時情況並無
      不能注意之情事，竟疏未注意未讓行人先行，貿然前駛，
      適有行人即原告於上開路段行走並正欲穿越萬壽路1 段，
      被告張智翔騎乘之機車煞車不及撞擊原告，致原告受有左
      側鎖骨骨折、左側橈尺骨骨折、左側股骨骨折及左側多處
      肋骨骨折併氣血胸等傷害，現在仍持續於門診治療就診中
      。而被告張智翔因上開過失傷害犯行，經鈞院99年度桃交
      簡字第2163號刑事簡易判決判處拘役55日在案。
    (二)原告因上開事件造成身體上之傷害，以及生活及工作上諸
      多不便，因此支出醫療費用36,299元、醫療器材費用5,95
      0 元，就醫時之交通費用26,500元。此外，原告係工地領
      班，以每月基本工資17,280元計算，原告至少有24個月不
      能工作，因此受有不能工作之損失合計為414,720 元（計
      算式：17,280×24＝414,720 ）。另原告所受之傷害，有
      聘請看護之必要，自98年12月6 日至99年5 月31日止總共
      177 日，以每日2,000 元計算看護費費用，合計支出看護
      費用354,000 元（計算式：2,000 ×177 ＝354,000 ）。
      原告受此傷害，精神上亦受傷害，爰請求精神慰撫金30萬
      元。
    (三)綜上，原告因本件交通事故受有損害1,137,469 元。被告
      張智翔於本件事故發生時為未成年人，其父母即被告張淵
      源、周束免為其法定代理人，應負連帶賠償責任。爰依侵
      權行為之法律關係，提起本件訴訟，並聲明：
      1.被告應連帶給付原告1,137,469 元，及自起訴狀繕本送
        達之翌日起至清償日止，按年息百分之5 計算之利息。
      2.原告願供擔保，請准宣告假執行。
二、被告對於原告主張之侵權行為事實，並因此支出醫療費用36
    ,299元、醫療器材費用5,950 元、交通費用26,500元等事實
    ，均不爭執。惟就原告主張之看護費用、不能工作之損失部
    分，則以：被告等人去醫院探視原告時，均無看到看護，故
    此部份費用是否確有支出，容有疑義；此外，原告主張24個
    月無法工作云云，期間過長，應休養至多6 個月即可工作等
    語，資為置辯。並聲明：原告之訴及假執行之聲請均駁回；
    如受不利判決，願供擔保請准宣告免為假執行。
三、本院之判斷：
    (一)經查，被告張智翔於98年11月28日晚上9 時19分許，騎乘
      車牌號碼2FE-955 號之重型機車，沿桃園縣龜山鄉○○路
      往新莊方向行駛，行經萬壽路1 段與工興街口，明知駕駛
      車輛遇紅燈應暫停，行經行人穿越道遇有行人穿越時，無
      論有無交通指揮人員指揮或號誌指示，均應暫停讓行人先
      行通過，又該路段時速限制為50公里，不得超速行駛，並
      應注意車前狀況，並隨時採取必要之安全措施，而依當時
      情形為晴天、柏油路面乾燥、無缺陷及障礙物、視距良好
      等情形，並無不能注意之情事，竟疏未注意車前狀況而貿
      然行駛，適有原告於上開路段行走並正欲穿越萬壽路，被
      告張智翔之機車煞車不及撞擊原告，致原告受有左側鎖骨
      骨折、左側橈尺骨骨折、左側股骨骨折及左側多處肋骨骨
      折併氣血胸等傷害，又被告張智翔因上開過失傷害犯行，
      業經本院99年度桃交簡字第2163號刑事簡易判決判處拘役
      55日，如易科罰金，以1 千元折算1 日確定等情，為兩造
      均不爭執，並經本院依職權調取上開刑事卷宗查閱無訛，
      是此部分之事實堪以認定，合先敘明。
    (二)按行車速度，依速限標誌或標線之規定；且汽車行駛時，
      駕駛人應注意車前狀況，並隨時採取必要之安全措施；又
      汽車行駛至交岔路口，其行進、轉彎，應遵守燈光號誌指
      揮；另汽車行經未劃設行人穿越道之交岔路口，遇有行人
      穿越道路時，無論有無交通指揮人員指揮或號誌指示，均
      應暫停讓行人先行通過，道路交通安全規則第93條第1 項
      前段、第94條第3 項、第102 條第1 項第1 款以及第103
      條第2 項分別訂有明文。再查，本件事故發生時天氣晴、
      夜間有照明、柏油乾燥無缺陷、亦無其他障礙物、視距良
      好，有上開刑事卷附道路交通事故調查表（一）可稽（見
      臺灣桃園地方法院檢察署99年度偵字第11097 號偵查卷第
      20頁），並無不能注意之情事，被告張智翔竟疏未注意導
      致車禍肇事，是被告張智翔顯有過失甚明，而原告因此受
      有上開傷害，有診斷證明書1 紙在卷可稽（見上開偵查卷
      第12頁），是被告張智翔之過失行為與原告所受之傷害間
      ，顯然具有相當因果關係。
    (三)按因故意或過失，不法侵害他人之權利者，負損害賠償責
      任；汽車、機車或其他非依軌道行駛之動力車輛，在使用
      中加損害於他人者，駕駛人應賠償因此所生之損害；不法
      侵害他人之身體或健康者，對於被害人因此喪失或減少勞
      動能力或增加生活上之需要時，應負損害賠償責任；不法
      侵害他人之身體、健康、名譽、自由、信用、隱私、貞操
      ，或不法侵害其他人格法益而情節重大者，被害人雖非財
      產上之損害，亦得請求賠償相當之金額，民法第184 條第
      1 項、第191 條之2 、第193 條第1項 、第195 條第1 項
      前段分別定有明文。又無行為能力人或限制行為能力人，
      不法侵害他人之權利者，以行為時有識別能力為限，與其
      法定代理人連帶負損害賠償責任，行為時無識別能力者，
      由其法定代理人負損害賠償責任，民法第187 條第1 項定
      有明文。本件被告張智翔為80年7 月17日生，於本件事故
      發生時未滿20歲，為限制行為能力人，且非無識別能力，
      被告張淵源、周束免為被告張智翔之法定代理人，自應與
      被告張淵源負連帶賠償責任。復查，本件被告張智翔就事
      故之發生為有過失，業如前述，則原告依上開條文規定，
      請求被告等賠償財產及非財產上之損害，即屬有據。茲就
      原告請求之項目及金額，逐項審酌如後：
      1.醫療費用、醫療器材費用部分：
        原告主張其因本件車禍受傷，因此支出醫療費用合計36
        ,299元、醫療器材費用5,950 元乙節，有原告提出醫療
        費用收據13紙、醫療器材收據3 紙為證（見本院99年度
        桃交簡附民字第141 號卷宗第5 頁至第11頁、本院卷第
        114 頁至第119 頁），被告對於原告上開提出之金額及
        收據均不爭執（見本院卷第96頁背面、第97頁、第110
        頁背面），是原告此部分之請求為有理由，應予准許。
      2.交通費用部分：
        原告主張其因本件車禍，有從苗栗之居處搭乘計程車至
        苗栗為恭醫院、桃園林口長庚醫院就診之必要，合計支
        出26,500元，並提出收據10紙為證，被告對於原告主張
        之金額及提出之收據亦不爭執，且觀諸原告提出交通費
        用收據與醫療費用收據、診斷證明書，兩者支出之日期
        互核相符，是原告此部分之請求為有理由，應予准許。
      3.不能工作之損失：
        (1)原告主張其因本件車禍，致其24個月無法工作，以每
          月薪資17,280元計算，原告因此受有不能工作之損失
          為414,720 元等語。被告對於原告每月薪資以17,280
          元計算一情，固不爭執，惟辯稱：原告主張之不能工
          作期間24個月過長，以一般手術而言，6 個月就可以
          痊癒等語。
        (2)觀諸原告上開於臺灣桃園地方法院檢察署檢察官偵查
          時所提出林口長庚醫院99年3 月5 日出具之診斷證明
          書所示，原告於98年11月28日至急診求治，98年11月
          29 日 住院，當日轉入加護病房密切觀察，於98年12
          月6日 轉至病房繼續治療，98年11月29日施行橈骨骨
          折復位鋼板內固定手術，股骨骨折復位鋼釘內固定手
          術，於98年12月16日出院，需繼續休養3 個月等語；
          嗣原告因左股骨不癒合之骨折傷害，再於100 年5 月
          11日住院，100 年5 月12日施行骨折固定及補骨手術
          ，於10 0年5 月15日出院，宜休養1 個月等情，有原
          告提出林口長庚醫院100 年5 月14日出具之診斷證明
          書1紙 為憑（見本院卷第112 頁）。本院參以上開診
          斷證明書所載之內容，並核以原告所受傷害情形，認
          原告於98年11月28日至98年12月16日之住院期間（19
          日）、98年12月17日至99年3 月16日之休養期間（3
          個月）、100 年5 月11日至100 年5 月15日之住院期
          間（共5 日）、100 年5 月16日至100 年6 月15日（
          1 個月）等期間，確因本件車禍而需住院治療、休養
          而不能工作，是原告主張上開期間不能工作之損失，
          即屬有據。
        (3)原告主張每月薪資以17,280元計算，核與行政院勞工
          委員會96年7 月1 日修正公布、生效之基本工資17,2
          80元相符，而依原告上開不能工作之期間計算，原告
          不能工作之損失合計為82,944元，是原告此部分之請
          求為有理由，應予准許，逾此部分之請求，即屬無據
          ，應予駁回。
      4.看護費用：
        (1)原告主張其因本件車禍，聘其妻妹劉美雲為看護，以
          每日2 千元計算，合計支出177 日之看護費用354,00
          0 元等語，並提出看護費用收據6 紙為證（見本院上
          開附民卷第13頁）。被告則否認上情，並以前揭情詞
          置辯。
        (2)依原告上開提出林口長庚醫院99年3 月5 日出具之診
          斷證明書所示，原告因本件車禍受有左側鎖骨骨折、
          左側橈尺骨骨折、左側股骨骨折及左側多處肋骨骨折
          併氣血胸等傷害，而原告於98年11月28日即住院診療
          ，其自98年11月28日至98年12月5 日、98年12月6 日
          至98年12月16日分別於加護病房、普通病房治療期間
          ，依原告所受傷勢情形，自有聘請看護為其照顧之必
          要。又依上開診斷證明書所示，原告於出院後，需專
          人照顧3 個月，是原告主張其自98年12月17日至99年
          3 月16日，有聘請看護之必要，即屬有據。此外，依
          原告提出林口長庚醫院100 年5 月14日出具之診斷證
          明書所示，原告於住院期間（即100 年5 月11日至10
          0 年5 月15日）有專人照顧，需暫時使用拐杖走路，
          出院後宜休養1 個月，不宜負重工作等語，應認原告
          於上開住院、出院休養之期間（即100 年5 月11日至
          100年6月15日），亦有聘請看護照護之必要。
        (3)被告雖以前揭情詞置辯，惟按，親屬間之看護，縱因
          出於親情而未支付該費用，然其所付出之勞力，顯非
          不能以金錢為評價，此種基於身分關係之恩惠，自不
          能加惠於加害人，而應比照一般看護情形，認被害人
          受有相當看護費之損害，命加害人賠償，始符民法第
          193 條第1 項所定「增加生活上需要」之意旨，最高
          法院89年台上字第1749號判決意旨可參。是揆諸上開
          裁判意旨，不論原告聘其妻妹劉美雲為看護，或由其
          家人代為照護，均不能免被告此部分賠償之義務，又
          被告前往探視原告之期間不定，自不能以其未見看護
          為由，而認原告並未聘請看護而不能為此部分之請求
          ，是被告此部分之辯解，即無可採。本院審酌一般全
          日看護之常情，認原告主張每日看護費用2,000 元，
          尚稱合宜，是依原告上開有聘請看護之必要期間計算
          ，原告得請求之看護費用合計為29萬元，而此部分得
          請求之金額，亦未逾原告主張之金額，是原告此部分
          之請求為有理由，逾此部分請求，即屬無據，應予駁
          回。
      5.精神慰撫金：
        原告主張其因本件車禍，受有精神上之損失，並請求精
        神慰撫金30萬元等語。復查，原告係高中畢業，本件事
        發時為工地領班，所從事之工作內容是鋼架組合好後，
        搭建鐵皮屋，日薪為2,800 元，被告張智翔事發當時係
        作水電，日薪約為600 元、高中畢業；被告張淵源在夜
        市擺設冷飲販賣，每月收入不固定、國中畢業；被告周
        束免幫忙其配偶即被告張淵源擺設冷飲攤販，每月收入
        不固定、國小畢業等情，為兩造於本院審理時自陳在卷
        （見本院卷第111 頁），本院審酌上情，並佐以卷附兩
        造之財產所得調件明細表所載兩造之財產所得狀況，再
        參以原告所受之傷勢程度、部位，及兩造之身分、地位
        、經濟能力等一切狀況，認原告請求30萬元之精神慰撫
        金，尚稱允當，是原告此部分之請求，即屬有據，應予
        准許。
    (四)綜上，原告因本件車禍所受之損害合計為741,693 元。又
      被告於本件車禍發生後，已先行賠償原告41,000元一情，
      為兩造均不爭執，原告復同意將此部分之金額自賠償總額
      中扣除（見本院卷第98頁），是原告因本件車禍所受之損
      害合計為700,693 元。從而，原告依侵權行為之法律關係
      ，請求被告應連帶給付原告700,693 元，及自起訴狀繕本
      送達之翌日（被告張智翔部分為99年8 月5 日、被告周束
      免、張淵源部分為100 年3 月30日）起至清償日止，按年
      息百分之5 計算之利息，為有理由，應予准許，逾此部分
      之請求，為無理由，應予駁回。兩造陳明願供擔保，聲請
      宣告假執行及免為假執行，就原告勝訴部分，均核無不合
      ，爰各酌定相當之擔保金額准許之；至原告敗訴部分，其
      假執行之聲請，已失所附麗，應予駁回。
四、本件事證已臻明確，兩造其餘主張及舉證，經核與判決基礎
    不生影響，爰不另一一論述，附此敘明。
據上論結，本件原告之訴為一部有理由、一部無理由，依民事訴
訟法第79條、第85條第2 項、第390 條第2 項、第392 條第2 項
，判決如主文。
中    華    民    國    100   年    8     月    19    日
                  民事第三庭    法  官  陳心婷
以上正本係照原本作成
如對本判決上訴，須於判決送達後20日內向本院提出上訴狀
中    華    民    國    100   年    8     月    19    日
                                書記官  李湘鈴